臺灣桃園地方法院民事判決
111年度訴字第934號
原      告  李素萍  
被      告  廖珮廷  
上列當事人間請求清償債務事件，於民國111年9月2日言詞辯論
終結，本院判決如下：
    主      文
一、被告應給付原告新臺幣貳拾貳萬伍仟元，及自民國一百一十
    一年四月二十六日起至清償日止，按週年利率百分之五計算
    之利息。
二、原告其餘之訴駁回。
三、訴訟費用由被告負擔百分之二十五，其餘由原告負擔。
四、本判決第一項得假執行；但被告如以新臺幣貳拾貳萬伍仟元
    為原告預供擔保，得免為假執行。
五、原告其餘假執行之聲請駁回。　　
    事實及理由
壹、程序方面：
一、按訴狀送達後，原告不得將原訴變更或追加他訴，但減縮應
    受判決事項之聲明者，不在此限，民事訴訟法第255 條第1
    項第3 款定有明文。原告起訴時原係請求：（一）被告應給
    付原告新臺幣（下同）90萬元，及自起訴狀繕本送達翌日起
    至清償日止之利息；（二）願供擔保，請准宣告假執行等情
    ，嗣於民國111年7月7日當庭變更訴之聲明為：（一）被告
    應給付原告90萬元，及自起訴狀繕本送達翌日起至清償日止
    按年息百分之5計算之利息；（二）願供擔保，請准宣告假
    執行（見本院卷第17頁），核屬減縮應受判決事項之聲明，
    依上開規定，應予准許。
二、被告經合法通知，未於言詞辯論期日到場，核無民事訴訟法
    第386 條各款所列情形，爰依原告之聲請，由其一造辯論而
    為判決。　　
貳、實體方面：　　
一、原告主張：訴外人鈺豐環保材料有限公司（下稱鈺豐公司）
    、被告於民國109 年5 月間邀同原告為借款擔保人，向訴外
    人合迪股份有限公司（下稱合迪公司）借款（下稱系爭借款
    ），並由兩造共同簽發票面金額新臺幣（下同）100 萬元之
    本票乙紙（下稱系爭本票）予合迪公司擔保系爭借款債務之
    履行。嗣被告未依約還款，原告乃於111 年4 月28日向合迪
    公司清償90萬元，故原告依法提起本件訴訟，請求被告返還
    已代清償之款項等語。並聲明：如減縮後之訴之聲明所示。
二、被告經合法通知，未於言詞辯論期日到場，亦未提出書狀為
    任何聲明或陳述。　　
三、本院得心證之理由：
（一）按數人保證同一債務者，除契約另有訂定外，應連帶負保
      證責任。保證人向債權人為清償後，於其清償之限度內，
      承受債權人對於主債務人之債權。但不得有害於債權人之
      利益。連帶債務人相互間，除法律另有規定或契約另有訂
      定外，應平均分擔義務。但因債務人中之一人應單獨負責
      之事由所致之損害及支付之費用，由該債務人負擔。連帶
      債務人中之一人，因清償、代物清償、提存、抵銷或混同
      ，致他債務人同免責任者，得向他債務人請求償還各自分
      擔之部分，並自免責時起之利息。前項情形，求償權人於
      求償範圍內，承受債權人之權利。但不得有害於債權人之
      利益。民法第748 條、第749 條、第280 條、第281 條，
      分別定有明文。次按保證人向債權人為清償後，於其清償
      之限度內，承受債權人對於主債務人之債權，民法第749
      條前段定有明文。故保證人向債權人為清償或其他消滅債
      務之行為後，於清償之限度內，當然取代債權人之地位，
      而得行使原債權之權利；此與數人保證同一債務，應負連
      帶保證責任，一保證人基於連帶保證之規定對其他保證人
      所生之求償權，係不同之權利（最高法院105 年度台上字
      第333 號民事判決意旨參照）。復按數人保證同一債務，
      依民法第748 條規定應連帶負保證責任者，保證人中之一
      人，因清償致他保證人同免責任時，依同法第281 條第1
      項規定，該清償之保證人得向他保證人求償之分擔部分，
      係指保證人間內部分擔之部分而言，保證人與主債務人間
      則無分擔部分可言（最高法院81年度台上字第38號民事判
      決意旨參照）。
（二）原告主張其為系爭借款之保證人，系爭借款主債務人為被
      告，則依民事訴訟法第277 條前段規定，原告應就其為系
      爭借款之保證人，負舉證證明之責。惟查，觀諸合迪公司
      函覆之汽車貸款借據暨約定書所示，系爭借款主債務人為
      鈺豐公司，有汽車貸款借據暨約定書、債權讓與契約書影
      本附卷可稽（見本院卷第33至34頁、第43頁）。是原告依
      民法第749 條規定，請求被告給付90萬元，難認有據。
（三）又兩造於109年5 月25日與訴外人鈺豐公司、邱慶宇共同
      簽發系爭本票，而為共同發票人之事實，有系爭本票影本
      在卷可稽（見本院卷第5 頁），依票據法第5 條第2 項規
      定，共同發票人就票載文義應連帶負責。而原告於111 年
      4 月28日向合迪公司清償90萬元，有免責證明書影本可憑
      （見本院卷第7 頁），原告既為系爭本票之共同發票人，
      其以連帶債務人之身分向合迪公司清償90萬元，依民法第
      280 條、第281 條第1 、2 項規定，原告得請求其他連帶
      債務人即被告償還其各自分擔之部分，即按上開清償金額
      4 分之1 計算之分擔額。是以，原告僅得請求被告給付22
      5,000元，逾此部分之請求，洵屬無據。
四、末按給付有確定期限者，債務人自期限屆滿時起，負遲延責
    任。遲延之債務，以支付金錢為標的者，債權人得請求依法
    定利率計算之遲延利息。民法第229 條第1 項、第233 條第
    1 項分別定有明文。本件原告依民法第281 條第1 項規定，
    得請求被告自免責時起算之遲延利息，惟原告僅請求自起訴
    狀繕本送達翌日即111年4月26日（見本院卷第13頁）起至清
    償日止按週年利率百分之5 計算之利息，自屬有據。
五、綜上所述，本件原告依民法第281 條第1 項之規定，請求被
    告應給付原告225,000 元，及自111 年4 月26日起至清償日
    止，按週年利率百分之5 計算之利息，為有理由，應予准許
    ；至原告依民法保證法律關係請求被告給付其餘金額，則屬
    無據，不應准許。
六、假執行部分：
　　本判決所命被告給付原告之金額未逾50萬元，依民事訴訟法
    第389 條第1 項第5 款規定，應依職權宣告假執行。此部分
    原告雖陳明願供擔保請求宣告假執行，惟僅係促請本院為上
    開宣告假執行職權之發動，毋庸另為准駁之諭知。又本院併
    依民事訴訟法第392 條第2 項規定，依職權宣告被告預供擔
    保得免為假執行。另原告其餘之訴經駁回之部分，其假執行
    之聲請均已失所附麗，應併駁回之。
七、本件事證已臻明確，其餘之攻擊或防禦方法及所用之證據，
    經本院斟酌後，認為均不足以影響本判決之結果，爰不逐一
    論列，附此敘明。
八、訴訟費用負擔之依據：民事訴訟法第79條。
中    華    民    國   111    年    9   月     30     日
                  民事第四庭    法  官  林常智

以上正本係照原本作成。
如對本判決上訴，須於判決送達後 20 日內向本院提出上訴狀。
如委任律師提起上訴者，應一併繳納上訴審裁判費。

中    華    民    國   111    年    9   月     30    日
                                書記官  石幸子